【裁判字號】    95,交訴,151
【裁判日期】    951011
【裁判案由】    過失致死
【裁判全文】
臺灣臺南地方法院刑事判決             95年度交訴字第151號
公  訴  人  臺灣臺南地方法院檢察署檢察官
被      告  丙○○
上列被告因過失致死案件，經檢察官提起公訴（95年度偵字第
6870號），被告就犯罪事實為有罪之陳述，經本院裁定進行簡式
審判程序，本院判決如下：
    主  文
丙○○因過失致人於死，處有期徒刑拾月。
    事  實
一、丙○○考領有小型車普通駕駛執照，其於民國95年3月13日
    17時10分許，駕駛牌照號碼2833-JY號自小客車，沿臺南縣
    永康市○○○路由北向南行駛，途經該路與民族路交岔路口
    時，本應注意車前狀況及該路段行車時速不得超過50公里，
    且當時情形天候晴、日間自然光線、柏油路面乾燥、無缺陷
    、無障礙物、視距良好，客觀上並無不能注意之情形，詎其
    竟疏於注意車前狀況，復以70公里以上之時速超速直行，適
    有李勝男駕駛牌照號碼NLW-285號重型機車，沿民族路由東
    向西行駛至上開交岔路口，亦疏未注意車前狀況而貿然直行
    ，丙○○駕駛之2833-JY號自小客車車頭遂與李勝男所駕駛
    之NLW-285號重型機車發生碰撞，李勝男因此受有頭胸撞傷
    、顱內出血之傷害，而於送至奇美醫院急救前死亡。丙○○
    於肇事後犯罪未經發覺前，向警報案並自首其犯行。
二、案經臺南縣警察局永康分局報請臺灣臺南地方法院檢察署檢
    察官相驗及李勝男之配偶甲○○○訴由臺南縣警察局永康分
    局報請臺灣臺南地方法院檢察署檢察官偵查起訴。
    理  由
一、本件係經被告丙○○於準備程序當庭表示認罪，而經本院裁
    定以簡式審判程序加以審理，則依據刑事訴訟法第273條之2
    、同法第159條第2項之規定，不適用傳聞法則有關限制證據
    能力之相關規定，合先敘明。
二、上開犯罪事實，業據被告丙○○於本院審理中坦承不諱，並
    有道路交通事故調查報告表（一）、（二）、道路交通事故
    現場圖、奇美醫院出具之診斷證明書各1份及警方現場蒐證
    照片19張附卷可資佐證。被害人李勝男係因本件車禍死亡，
    亦經檢察官督同檢驗員相驗屬實，有勘驗筆錄、相驗屍體證
    明書、驗斷書各1份在卷可憑。又查被告雖謂其當時之燈號
    為綠燈，惟此部分已證據可為憑斷，自不得對其或被害人為
    有利或不利之認定。另查依據上開道路交通事故現場圖顯示
    ，被害人之機車倒地後之刮地痕起於上開交岔路口內，由北
    向南延伸至大灣東路由北向南之內側快車道上（被害人之機
    車最後倒於該地），長達84.3公尺，足見被告車速極快才導
    致如此強大之撞擊力。依上開現場圖復顯示被告撞及被害人
    之機車時，並無煞車之痕跡，一直至距離上開刮地痕起點（
    即兩車相碰撞之地點）往南約35公尺處，才有被告所駕駛之
    2833-JY號自小客車左前輪煞車痕起點，該煞車痕於大灣東
    路由北向南之外側快車道上從北向南延伸長達31公尺，經與
    「一般公路汽車煞車距離、行車速度對照表」比對，依3年
    以上之柏油路面，留下31公尺之煞車痕，其時速在70公里以
    上，75公里以下，足認被告當時係以70公里以上之時速超速
    行駛。
三、按行車速度，依速限標誌或標線之規定，無標誌或標線者，
    行車時速不得超過50公里；汽（機）車行駛時，駕駛人應注
    意車前狀況，並隨時採取必要之安全措施，道路交通安全規
    則第93條第1項第1款前段、第94條第3項定有明文。被告丙
    ○○及被害人李勝男自應分別注意遵守上開規定，且當時情
    形天候晴、夜間有照明、柏油路面無缺陷、無障礙物、視距
    良好，有上開道路交通事故調查報告表（一）及現場照片可
    稽，客觀上並無被告不能注意之情事，詎其竟疏於注意車前
    狀況，復未減速慢行，竟以70公里以上之時速超速直行，以
    致發生本件車禍，致被害人因此受有頭胸撞、顱內出血之傷
    害，不治死亡，被告就本件車禍之發生顯有過失，應無疑義
    。雖被害人疏於注意車前狀況，亦與有過失，然並不因此而
    解免被告過失之責。被告之過失行為與被害人之死亡間，並
    有相當因果關係。綜上所述，事證明確，被告之過失犯行洵
    堪認定。
四、核被告丙○○所為，係犯刑法第276條第1項之過失致死罪。
    又被告於肇事犯罪後，未被有偵查權之公務員或機關發覺前
    ，向警自首坦承犯行，進而接受裁判，有警詢筆錄及臺南縣
    警察局永康分局道路交通事故肇事人自首情形紀錄表附卷可
    稽。按行為後法律有變更者，適用行為時之法律。但行為後
    之法律有利於行為人者，適用最有利於行為人之法律，刑法
    第2條第1項定有明文。刑法於94年2月2日修正公布，並於95
    年7月1日生效施行，本件被告犯罪及自首均在新刑法施行前
    ，修正前之舊刑法第62條規定「對於未發覺之罪自首而受裁
    判者，減輕其刑。但有特別規定者，依其規定。」，採必減
    制；新刑法第62條規定「對於未發覺之罪自首而受裁判者，
    得減輕其刑。但有特別規定者，依其規定。」，採得減制。
    二者相比，以舊刑法第62條規定對被告較為有利，依刑法第
    2條第1項規定，自應適用修正前之舊刑法第62條前段規定，
    減輕其刑。審酌被告之品行（無犯罪前科）、生活狀況普通
    、智識教育程度為國中畢業、所生之損害、被害人於本件車
    禍亦與有過失、被告雖於事後坦承犯行，然尚未與被害人家
    屬成立民事和解，被告家屬要求被告賠償金額高達新臺幣將
    近9百萬元等一切情狀，爰量處如主文所示之刑，以示懲儆
    。
據上論斷，應依刑事訴訟法第273條之1第1項、第299條第1項前
段，刑法第2條第1項、第276條第1項、修正前刑法第62條前段，
罰金罰鍰提高標準條例第1條前段，判決如主文。
本案經檢察官乙○○到庭執行職務
中    華    民    國    95    年    10    月    11    日
                  刑事第一庭    法  官  林勝利
以上正本證明與原本無異。
如不服本判決，應於判決送達後10日內，向本院提出上訴狀。
                                書記官  陳金堂
中    華    民    國    95    年    10    月    11    日
附錄本案論罪科刑法條全文：
中華民國刑法第276條
因過失致人於死者，處2年以下有期徒刑、拘役或2千元以下罰金
。
從事業務之人，因業務上之過失犯前項之罪者，處5年以下有期
徒刑或拘役，得併科3千元以下罰金。


司法院資訊處製作；財團法人民間司法改革基金會備份。
